【裁判字號】    97,訴,1399
【裁判日期】    970530
【裁判案由】    毒品危害防制條例
【裁判全文】
臺灣板橋地方法院刑事判決              97年度訴字第1399號
公  訴  人  臺灣板橋地方法院檢察署檢察官
被      告  甲○○
                    案
上列被告因違反毒品危害防制條例案件，經檢察官提起公訴（97
年度毒偵字第2650號），本院判決如下：
    主  文
甲○○施用第一級毒品，累犯，處有期徒刑壹年；又施用第二級
毒品，累犯，處有期徒刑陸月。應執行有期徒刑壹年肆月。
    事  實
一、甲○○前於民國93年間，因施用第二級毒品案件，經臺灣新
    竹地方法院裁定送觀察、勒戒後，認無繼續施用毒品之傾向
    ，於93年7 月14日觀察勒戒執行完畢釋放，並由臺灣新竹地
    方法院檢察署檢察官以93年度毒偵緝字第47號不起訴處分確
    定。又於94年間，因施用第一級毒品、施用第二級毒品、違
    反槍砲彈藥刀械管制條例案件，經臺灣新竹地方法院以94年
    訴字第621 號分別判處有期徒刑10月、5 月、4 月確定，應
    執行有期徒刑1 年7 月，並於96年1 月31日縮短刑期執行完
    畢。詎其仍不知悔改，於前揭觀察勒戒執行完畢釋放後5年
    內，竟基於施用第一級毒品海洛因、第二級毒品甲基安非他
    命之犯意，於96年12月24日為警採尿時回溯26小時、96小時
    內之某時，在不詳處所，以不詳方式，分別施用第一級毒品
    海洛因及第二級毒品甲基安非他命各1 次。嗣於96年12月24
    日上午11時35分許，經警在新竹縣竹東鎮○○路○ 段376 號
    4 樓查獲。再經採驗尿液後，查悉上情。
二、案經新竹縣政府警察局竹東分局移送臺灣新竹地方法院檢察
    署呈請臺灣高等法院檢察署核令移轉臺灣板橋地方法院檢察
    署檢察官偵查起訴。
    理  由
一、證據能力有無之判斷：
    本件認定事實所引用之本件卷內所有卷證資料（包含人證與
    文書證據等證據），並無證據證明係公務員違背法定程序所
    取得，且被告於本院審理程序並未爭執檢察官所提出之證據
    方法之證據能力，僅爭執採尿過程是否有瑕疵（證明力問題
    ），而卷內之文書證據，亦無刑事訴訟法第159 條之4 之顯
    有不可信之情況與不得作為證據之情形，從而，依刑事訴訟
    法第159 條至159 條之5 之規定，本件認定事實所引用之本
    件卷證所有證據（包含人證與文書證據等證據），均有證據
    能力。
二、訊之被告固坦承有於前揭時地為警查獲之事實，惟矢口否認
    有何施用第一級毒品海洛因、第二級毒品甲基安非他命之犯
    行，辯稱：伊為警查獲後採尿時，警察並未將尿液交伊親自
    封緘，送鑑的尿液不是伊的，又縱使該尿液內驗出毒品反應
    ，也有可能是警察加進去的毒品云云。經查：
  (一)被告於前揭時地為警查獲後，經警採尿送請詮昕科技股份有
    限公司檢驗結果，認為安非他命類、鴉片海洛因代謝物均呈
    陽性反應，業經證人即承辦員警藍浤桀證述在卷（見本院卷
    第44頁至第45頁），並有新竹縣政府警察局毒品犯罪嫌疑人
    尿液採驗作業管制紀錄影本、詮昕科技股份有限公司97 年1
    月9 日報告編號6C270319號濫用藥物尿液檢驗報告1 紙附卷
    可稽，再參以被告於警詢、本院準備程序時所述：「（問：
    你有無施打海洛因或安非他命？警方要採集你尿液送鑑驗是
    否願意配合？）沒有打海洛因或用安非他命，願意配合」、
    「警方採集你尿液之尿罐是否經你親自檢視？）是我檢查過
    是新的罐子」；「採尿時馬上把瓶子拿走沒有讓我簽名」、
    「尿液採集後沒有讓我封緘」等語（見臺灣新竹地方法院檢
    察署97年度毒偵字第25號偵查卷第11頁；本院卷第24頁、第
    25頁），益徵被告確有於前揭時地為警採尿無訛。
  (二)被告雖辯稱員警為伊採尿後，未將尿液交伊親自封緘簽名云
    云，然證人藍浤桀於本院審理時證稱：「我們當時帶回來的
    人犯比較多，我是負責筆錄部分，但是我們是讓被告確認瓶
    子都是乾淨的，蒐集被告尿液後使用瓶子後，再封緘，過程
    中都有警員陪同」、「（問：被告採尿過程中是否有任何異
    狀？）我沒有跟隨被告去採尿，但是應該是沒有什麼異狀」
    、「（問：為何你認為採尿過程沒有什麼異狀？）因為我們
    瓶子拿出來，是經過被告檢視是乾淨的，由另外的同仁陪被
    告進去採尿，採尿後由被告自己封緘，過程中被告都沒有任
    何的爭執，否則我們也可以再重新換瓶給他採尿」、「簽名
    是在筆錄上簽名，封緘是在瓶子上蓋指紋，瓶子上只有尿液
    編號及犯罪嫌疑人的指紋，看不到名字」等語在卷（見本院
    卷第44頁至第45頁），且本件上開被告經警採集之尿液檢體
    之DNA 核與被告之DNA 型別相同一節，已據本院函請內政部
    警政署刑事警察局鑑驗甚明，有內政部警政署刑事警察局97
    年5 月20日刑醫字第0970068515號鑑驗書1 件附卷可稽，足
    徵本件扣案送驗尿液確係被告所排放無疑。又被告於警詢及
    偵查中均否認有施用第一級毒品海洛因、第二級毒品甲基安
    非他命之犯行，苟認員警採集其上開尿液時未經其親自封緘
    ，擔心該尿液非其所有或遭放入毒品海洛因、甲基安非他命
    ，事涉其個人權益至鉅，要無不於警詢時要求重新採尿或於
    偵查中向檢察官陳明，請求調查之理。尤有甚至，警方所採
    集被告之尿液送驗前，其尿液是否含有毒品成分猶未可知，
    自不可能事先確認被告之尿液送驗後將呈毒品陰性反應，而
    備妥毒品海洛因、甲基安非他命摻入尿液中構陷被告，足認
    被告所辯上開送驗之尿液未經伊封緘，而送驗結果呈海洛因
    、甲基安非他命陽性反應是因員警在其尿液中放入毒品海洛
    因、甲基安非他命云云，顯屬無據。
  (三)按海洛因經注射或吸入人體後，約百分之八十於24小時內自
    尿中排出，一般而言，尿液中能否驗出嗎啡陽性反應與其投
    與量、投與途徑、採尿時間、個人體質及檢測方法之靈敏度
    有關，國外曾有文獻報導注射6 毫克之海洛因鹽酸鹽，其代
    謝物嗎啡之平均可檢出時限約為26小時，有行政院衛生署藥
    物食品檢驗局81年9 月8 日藥檢壹字第8114885 號函可參。
    次按甲基安非他命經口服投與後約百分之七十於24小時內自
    尿中排出，約百分之九十於96小時內自尿中排出，由於甲基
    安非他命成分之檢出與其投與方式、投與量、個人體質、採
    尿時間與檢測儀器之精密度等諸多因素有關，因此僅憑尿液
    中呈安非他命陽性反應，並無法確實推算吸食時間距採集時
    間之長短，惟依上述資料推斷，最長可能不會超過4 日，業
    經行政院衛生署藥物食品檢驗局81年2 月8 日（81）藥檢1
    字第001156函示明確。被告為警查獲後所採尿液經送驗結果
    ，既有甲基安非他命之陽性反應，顯見其於上開採尿前26小
    時、96小時內之某時點確有分別施用海洛因、甲基安非他命
    之事實。又被告曾於93年間，因施用第二級毒品案件，經臺
    灣新竹地方法院裁定送觀察、勒戒後，認無繼續施用毒品之
    傾向，於93年7 月14日觀察勒戒執行完畢釋放，並由臺灣新
    竹地方法院檢察署檢察官以93年度毒偵緝字第47號不起訴處
    分確定，有臺灣高等法院被告前案紀錄表1 件附卷可憑，是
    被告顯係於觀察勒戒釋放後5 年以內再施用第一級毒品海洛
    因、第二級毒品甲基安非他命。本件事證明確，被告上開犯
    行洵堪認定。
三、查海洛因、甲基安非他命係毒品危害防制條例第2 條所稱之
    第一級毒品、第二級毒品，不得持有、施用，被告竟持之以
    施用，核其所為，係犯毒品危害防制條例第10條第1 項之施
    用第一級毒品罪、第2 項之施用第二級毒品罪。被告持有海
    洛因、甲基安非他命後，進而施用，其持有海洛因、甲基安
    非他命行為應分別被其施用之行為所吸收，不另論罪。被告
    曾於94年間，因施用第一級毒品、施用第二級毒品、違反槍
    砲彈藥刀械管制條例案件，經臺灣新竹地方法院以94年訴字
    第621 號分別判處有期徒刑10月、5 月、4 月確定，應執行
    有期徒刑1 年7 月，並於96年1 月31日縮短刑期執行完畢，
    此有臺灣高等法院被告前案紀錄表一件在卷可稽，其於上開
    徒刑執行完畢後五年之內，故意再犯本件有期徒刑以上之罪
    ，為累犯，應依刑法第47條第1 項之規定加重其刑。被告所
    犯上開2 罪間，犯意各別，行為互殊，應予分論併罰。爰審
    酌被告上開犯罪雖係戕害自身，未害及他人，惟其經觀察勒
    戒後仍再犯相同罪行，顯見意志不堅，且犯後飾詞狡辯、圖
    卸刑責，態度不佳等一切情狀，分別量處如主文所示之刑，
    並定其應執行之刑。至扣案之海洛因毒品一包、針筒一支、
    塑膠吸管一支，迭據被告於警詢及偵審中否認為其所有，亦
    無其他積極證據足資證明該等物品為被告所有，尚難認與
    本件犯罪有關，爰不予宣告沒收。
據上論斷，應依刑事訴訟法第299 條第1 項前段，毒品危害防制
條例第10條第1 項、第2 項，刑法第11條前段、第47條第1 項、
第51條第5 款，判決如主文。
本案經檢察官顏世翠到庭執行職務。
中    華    民    國    97    年    5     月    30    日
                  刑事第十三庭  審判長法  官  李麗珠
                                      法  官  許映鈞
                                      法  官  俞秀美
上列正本證明與原本無異。
如不服本判決，應於送達後十日內敘明上訴理由，向本院提出上
訴狀
                                      書記官  林政良
中    華    民    國    97    年    5     月    30    日
附錄本判決論罪法條：
毒品危害防制條例第10條：
施用第1級毒品者，處6月以上5年以下有期徒刑。
施用第2級毒品者，處3年以下有期徒刑。


司法院資訊處製作；財團法人民間司法改革基金會備份。
